【裁判字號】    91,訴,5478
【裁判日期】    921205
【裁判案由】    返還融資貸款
【裁判全文】
臺灣臺北地方法院民事判決                        九十一年度訴字第五四七八號
    原      告  富邦證券金融股份有限公司
    法定代理人  簡從德
    訴訟代理人  謝鵬翔
    參  加  人  豐銀綜合證券股份有限公司
    法定代理人  陳永承
    訴訟代理人  江旻書律師
    被      告  甲○○
                乙○○○
    共      同
    訴訟代理人  陳宏杰律師
                陳守孟
當事人間請求返還融資貸款事件，本院於九十二年十一月十八日言詞辯論終結，判決
如下：
    主  文
原告之訴及假執行之聲請駁回。
訴訟費用由原告負擔。
參加訴訟費用由參加人負擔。
    事  實
甲、原告方面：
  壹、聲明
    一被告等應連帶給付原告新臺幣（下同）五十五萬元，以及如附表所示之利息、
      違約金。
    二請准原告以現金或同額之中央政府公債供擔保後宣告假執行。
  貳、陳述：
    一被告甲○○向原告開戶申請設立信用帳號5505-98之帳戶，並以乙○○○為連
      帶保證人，從事股票融資融券信用交易，同時訂立融資融券契約書。嗣被告於
      豐銀證券股份有限公司（以下簡稱為參加人）買進「台芳、普大」股票共計廿
      五萬二千股，且即於八十七年九月十日向原告融資共計一千一百七十九萬六千
      元，被告並依融資融券契約書第三條約定，提供前揭股票予原告作為融資債務
      擔保。惟「台芳、普大」於八十七年十一月廿日停止交易，依兩造簽訂之融資
      融券契約書第一條約定，雙方因融資融券所生權利義務應按原告之業務操作辦
      法，及有關法令規章之規定辦理；原告依證券金融事業管理規則第十九條第一
      項第一款規定，通知被告償還融資借款並取回融資買進之股票，結清融資關係
      ；惟被告並未置理。本件融資利息年利率百分之九點七五之核算，係依兩造契
      約第七條第一項規定，由原告訂定並報請主管機關備查，且原告請求利息之起
      算日，自實際撥款日起算，利率依據亦如上述撥款時之約定放款利率，性質上
      屬於依通常情形可得預期之利益。至起訴時止，被告仍未依約全部清償，原告
      爰依契約關係請求被告清償借款本金及其利息暨違約金，惟基於不甚了解被告
      資產狀況及裁判費之考量，故就五十五萬元部分先為請求。
    二有價證券之融資交易買賣，非如一般借款關係，被告簽立融資融券契約後，無
      論買進或賣出，該等股票俱發生於被告帳戶之中，獲利亦盡歸被告所有，故於
      被告帳戶中所為股票之融資買賣，其效力自應歸屬於被告，而應由被告負清償
      之責。被告既主張系爭股票為訴外人陳姿萍盜買，則自應先由被告就此與常情
      相悖之變態事實負舉證責任。本件被告抗辯系爭台芳股票係由陳姿萍盜買，並
      提出高雄地方檢察署八十八年度偵字一七四○○號起訴書為證，惟該案件僅係
      高雄地方法院就陳姿萍「偽造文書」部份之追訴，其中有關本件被告部份，僅
      單純以「另在豐銀公司以楊貴英、黃清順、乙○○○、甲○○等四名人頭戶，
      下單融資買進台芳公司及普大公司股票各一百八十張」之文字單純述及，並未
      就陳姿萍如何取得被告帳戶之使用權限、如何利用被告帳戶為下單行為、是否
      取得被告之印章、銀行交割存摺等重要關鍵文件等予以交代，縱令本件交易果
      為陳姿萍所下單，亦不能據以排除被告有授權他人使用該帳戶之可能，再者，
      第一商銀東高雄分行所提供之資金往來明細中，八十七年十月十四日尚有被告
      以「現金提領」（該文件標明為CP者）之方式自該交割帳戶中提領現金一萬五
      千七百九十六元之紀錄，顯見該帳戶進出提領權限，應係置於被告實力支配之
      下，且為被告自始可控制者，倘被告抗辯本件非其本人買進屬實，則本件系爭
      交易，必須基於被告之控制權限下，授權予他人使用，始有成立可能，準此，
      被告仍應為其行為負本人及授權人責任。
    三本件被告消極失權，違反一般投資人注意義務：被告開戶後，違反一般投資人
      均知要將印章存摺取回之義務，將得行使本人權益之印章存摺置於陳守孟處，
      顯對此舉可能發生之風險，有事前認識之可能，雖陳守孟陳稱：「印章在沒有
      開戶完成前必須留在那邊，等隔天到銀行開戶．．．」、「那天我有問被告是
      否將印章取回去，他們說那是一般的印章，不是印鑑章，表示等我有空時再將
      印章拿回去」等語，企圖以印章不具重要性，免除被告之失權效果，然被告開
      立有價證券交易帳戶，無論於普通戶或信用戶，均以該印章為開戶所用之印章
      ，依我國證券交易實務，該印章即已成為被告使用該有價證券交易帳戶唯一可
      使用之代表印章，無論其是否係被告通念上之「印鑑章」，均不妨礙其重要性
      之成立。故被告任將該印章交付予證人，顯已有授權證人行使有價證券買賣之
      意思，當應認陳守孟為其合法授權之代理人。陳守孟雖再三強調被告與其本人
      均不知情，一切行為均為不知名之人所為，下單行為並為陳姿萍所為，然陳守
      孟證詞閃爍避就，顯為臨訟為被告脫免責任之所言，當無盡信之理。
    四陳姿萍來函，係庭外陳述，不具證明力：被告主張系爭交易為陳姿萍所為，並
      聲請傳喚陳姿萍，雖據陳姿萍函覆  鈞院表示人頭戶均不知情云云，然該函文
      顯不具證明力，應認該庭外陳述無採信之餘地，退萬步言，被告與陳守孟均再
      三強調系爭交易發生時，渠等並不知情，均為唐潤生指示陳姿萍下單買進，然
      究竟陳姿萍如何能以被告戶頭進行下單、是否掌握被告帳戶之實質使用權等細
      節，均未交代。
    五原告否認陳守孟下列陳述之真實性：陳守孟陳稱「經我追查之結果，才知道九
      月八日才是開戶正式通過，依台灣證券交易所之規定，開戶的隔一天才能為買
      賣股票之動作」，據原告細閱所有相關之有價證券買賣規範，並無證人所稱第
      二日才能交易之規定，且陳守孟所稱「九月八日才是開戶正式通過日」，亦與
      已知事實不符，被告倘簽立信用交易開戶契約書，且符合開戶條件，即已具備
      以信用交易方式買賣股票之權利，並無不得進行交易情事，且陳守孟原係參加
      人公司經理人，倘該公司開戶有所瑕疵，當有受原告民事訴追之可能，其臨訟
      避就，亦不足為奇。本件下單既經台灣證券交易所撮合成交並完成交割，事實
      上已為合法有效之下單，當無疑義。
  參、證據：提出臺灣高雄地方法院刑事判決八十九年度訴字第二四九七號、開立信
      用交易帳戶申請表、融資融券契約書、富邦客戶明細帳、融資利率核准函等影
      本各乙份為證。並聲請向豐銀證券股份有限公司光華分公司、第一商業銀行東
      高雄分行、第一商業銀行五福分行調閱資料。
乙、被告方面：
  壹、聲明：
    一原告之訴駁回。
    二如受不利之判決，被告願供擔保請准宣告免為假執行。
  貳、陳述：
    一被告甲○○雖於參加人公司開立證券交易帳戶，然從未親自或授權任何人下單
      買賣任何股票，更無向原告融資借款。本件係因陳守孟於八十七年九月間擔任
      參加人光華分公司副總經理。陳守孟為使該新設分公司於成立之初有亮麗之開
      戶業績，乃情商被告甲○○於該分公司分別開立證券交易帳戶及證券信用交易
      帳戶充為該分公司業績。當時被告雖基於與陳守孟之情誼而允諾開戶，惟被告
      並無親自下單或授權他人下單買賣股票，自無向原告融資借款之可能。
    二被告於八十七年九月七日將開戶資料交予陳守孟於參加人公司開立「普通交易
      帳戶」後，本擬再另開立「銀行帳戶」及「信用交易帳戶」，然因已超過銀行
      駐參加人公司人員上班時間，被告甲○○之信用交易帳戶及銀行帳戶乃延至九
      月八日辦理。被告甲○○竟在提出「信用交易帳戶」開立申請之當日（九月八
      日），證券市場未開盤前，即遭訴外人陳姿萍冒用帳戶分別下單買賣系爭股票
      。被告甲○○當時甫提出開立「信用交易帳戶」之申請，該帳戶尚不可能經審
      核通過，自未能取得該信用交易帳戶之使用支配權限，更不可能取得相關之存
      摺、帳號及密碼，無從親自使用或授權第三人使用該信用交易帳戶。
    三被告甲○○於參加人公司之信用交易紀錄，係陳姿萍於被告甲○○未授權且不
      知情之情況下所為：
      (一)被告甲○○在八十七年九月七日於參加人公司開立普通交易帳戶，同年月八
        日開立「信用交易帳戶」後，即遭該公司營業員即陳姿萍未經被告同意或授
        權，假冒被告名義，佯以接受被告電話委託方式，填載委託書帳號、證券名
        稱、股數或張數、限價等欄位內容等足以表示被告本人委託買進同意之證明
        ，而利用該帳戶信用交易融資買進「台芳」及「普大」公司股票，並使原告
        公司同意融資墊款。
      (二)陳姿萍於案發後自首坦承上情，並分別經台灣高雄地方法院八十九年訴字第
        二四九七號及台灣高等法院高雄分院九十一年上訴字第一三一六號判決認定
        ：「．．．另在豐銀公司以楊貴英、甲○○、乙○○○、甲○○等四名『人
        頭戶』，下單融資買進台芳公司及普大公司股票各一百八十張．．．」在案
        。就陳姿萍有無以被告甲○○等四人之名義買進「台芳」及「普大」公司股
        票？及有無經該四人之同意及授權？等問題，陳姿萍前於高雄地院庭訊時陳
        稱：「（有無經四人同意及授權？）開戶時應該有，程序與前面的人頭相同
        ，下單時沒有」。陳姿萍復於高雄高分院庭訊時，就伊是否「在豐銀公司以
        楊貴英、黃清順、乙○○○、甲○○等四名人頭戶，下單融資買進台芳公司
        及普大公司股票各一百八十張．．．」及「對豐銀證券九十年五月十日（九
        十）豐銀字第六八號函及楊貴英、黃清順、乙○○○、甲○○普通交易戶及
        信用交易資料．．．等所有證券有何意見？」亦未特別表示否認之意見。
      (三)陳姿萍以書面向  鈞院陳稱：「．．．當時的那些人頭戶，都是我聽從老闆
        唐潤生的指示而下單的．．．而當時的詳細交易情形，我已經在刑事案件的
        自首狀及刑事案件開庭時向法官們坦承的說清楚，也向法官說過那些人頭戶
        確實都是無辜的．．．」，且唐潤生被訴違反證券交易法案件之台灣台北地
        方法院八十九年度訴字第五二一號刑事判決，該判決理由有關唐潤生不法操
        縱「台芳」及「普大」二公司股票之認定，亦證明渠等操縱下單買進之價格
        係與本件被告甲○○遭陳姿萍冒用下單之價格相符。準此，被告甲○○實未
        曾親自或授權任何人於前揭帳戶下單買賣任何股票，伊於參加人公司之信用
        交易紀錄，實係陳姿萍於被告甲○○未授權，且不知情之情況下所為。
      (四)陳守孟於八十七年九月七日將被告甲○○等人之身分資料及印章交予其同事
        辦理開戶手續後，即因自身業務繁忙而未再過問；被告甲○○亦因認為伊提
        供予陳守孟之印章並非「印鑑章」，且伊僅係給陳守孟充業績，並信任陳守
        孟會仔細保管該印章及存摺，故未曾向陳守孟要求取回，因此乃給陳姿萍冒
        用系爭帳戶下單之機會。直至八十七年九月下旬，陳守孟獲知被告等人之帳
        戶遭陳姿萍冒用後，乃要求陳姿萍對被告甲○○等人之帳戶負責，是被告系
        爭帳戶八十七年十月以後之資金往來紀錄，實係陳姿萍因陳守孟要求伊為妥
        善處理所為。
    四就  鈞院向參加人公司調閱被告甲○○之普通交易帳戶全部開戶文件資料觀之
      ，被告甲○○於八十七年九月七日開戶時之「客戶自填徵信資料表」中，「徵
      信評估意見欄」尚僅准予單日買賣最高額度四百九十九萬元，然伊於同年月八
      日申請開立信用交易帳戶之同時（尚未經審核通過），該帳戶卻遭陳姿萍於證
      券市場尚未開盤前即分別下單買賣金額高達二千四百餘萬之股票。尤有甚者，
      現行證券市場係規定以買賣日起算至第三日辦理交割（亦即被告甲○○之信用
      交易帳戶九月八日所下單買賣之股票需至九月十日方辦理交割），然距被告甲
      ○○申請開立普通交易帳戶之第三日，即八十七年九月九日，前揭徵信資料之
      「徵信評估意見」竟被「重估」，且以「庫存股票現值一千二百萬元」之理由
      ，將單日買賣最高額度調整為二千五百萬元。綜此可知，被告甲○○之信用交
      易帳戶若非遭陳姿萍等炒作集團所冒用，且原告或參加人於前揭帳戶開立過程
      有所疏失，則一般投資人於從事證券交易買賣時怎可能享受如此優厚待遇？
    五綜上所述，系爭信用交易融資借款實係陳姿萍及唐潤生在被告甲○○不知情且
      未授權之情形下，冒用被告甲○○帳戶下單買進股票並向原告融資借款。
  參、證據：提出臺灣高雄地方法院檢察署檢察官起訴書、臺灣高雄地方法院八十九
      年度訴字第二四九七號刑事案件九十年四月廿五日庭訊筆錄及原告所提之陳報
      狀節本、臺灣高等法院高雄分院九十一年度上訴字第一三一六號刑事判決及九
      十一年十二月十日庭訊筆錄、本院八十九年度訴字第五二一號刑事判決節本、
      「客戶自填徵信資料表」二式、訴外人唐潤生與原告簽訂之「和解暨併存債務
      承擔協議書」等影本各乙件為證。並聲請向第一銀行五福分行函查。
丙、參加人方面：
  壹、陳述：
    一被告確有於參加人光華分公司開立融資信用交易帳戶並簽立融資融券契約書，
      被告甲○○確於八十七年九月八日融資買進「台芳」、「普大」股票。
    二台灣高雄地方法院檢察署八十八年度偵字第一○七六、一七七○、八四九九、
      一七四○○號起訴書與本件被告干涉部分僅有「在豐銀證券公司光華分公司，
      以楊貴英、黃清順、乙○○○、甲○○等四名人頭戶，下單融資買進台芳食品
      公司及普大興業公司股票各為一百八十張」等語，而台灣高雄地方法院八十九
      年度訴字第二四九七號刑事判決、台灣高等法院高雄分院九十一年度上訴字第
      一三○六號刑事判決亦同此，均就陳姿萍有否盜用被告之帳戶未置一詞，殊無
      可僅憑該起訴書即認被告帳戶確遭盜用。
    三況前述起訴書、判決書所認「下單融資買進台芳食品公司及普大興業公司各為
      一百八十張」，已與買進委託書交割憑單相左（台芳七十二張，普大一百八十
      張）；又若被告帳戶遭盜用，則何以參加人公司每月寄發之有價證券買賣對帳
      單被告並無若何異議，可知該買賣確係被告所為，否則被告收到對帳單豈有不
      知之理？豈有不向參加人公司反應之理？又豈有配合辦理交割之理？且印章、
      交易存摺、交割帳戶存摺均在被告使用中，除八十七年九月十日交割外，八十
      七年十月十四日尚有現金提款，八十七年十一月六日有轉帳收入、支出，均可
      證被告明知其交割帳戶之收支與交易帳戶之交易情形，其稱遭冒用，未免欲蓋
      彌彰；若果被告均未使用交易帳戶、交割帳戶，又豈可能自該帳戶領取現金一
      萬五千七百九十六元？既已領取又豈可對買進交割乙節諉為不知而稱係遭盜用
      ？況買進委託書揭載營業員係姚志明，並非陳姿萍，被告稱遭參加人光華分公
      司營業員陳姿萍盜用之詞更不可信；且被告於八十七年九月七日開戶，陳姿萍
      與被告素不相識，如何知其開戶而於次日盜用其帳戶？
    四陳姿萍致  鈞院函有「．．．當時的詳細交易情形，我已經在刑事案件的自首
      狀及刑事案件開庭時向法官們坦承的說清楚．．．」，而刑事判決認定陳姿萍
      連續偽造私文書部分均不及於本件被告之買進委託書、融資融券契約書等，顯
      然被告既不是人頭戶，亦非遭陳姿萍盜用，而係親為本件股票交易。陳守孟曾
      於八十七年八月廿一日任職參加人公司光華分公司，然早已離職，其與被告有
      如其所陳之關係，在本件訴訟又為被告之共同訴訟代理人，其證言自多偏頗被
      告而無可採。另依前述被告交割帳戶存提情形，對帳單無異議乙節，存摺印章
      均被告自行保管等情，系爭融資交易確係被告所為。
    五被告以陳姿萍自首坦承等節，推認被告未親自或授權下單，然陳姿萍於刑事案
      件中供指被告乙○○○、甲○○之一般交易帳戶及信用交易帳戶係由其經手開
      立，此與被告訴訟代理人陳守孟證稱係其代理開戶乙節大相逕庭，已見其證詞
      殊難採信，況陳姿萍偽造文書乙案，除被告外之被害人均係遭冒名開戶交易且
      冒名數次，被告則係合法開戶而交易營業員又非陳姿萍係姚志明，且僅交易乙
      次，與其他人之情形迥不相侔，被告冒用之說應無可採。
    理  由
甲、程序方面：
  一按當事人得以合意定第一審管轄法院，民事訴訟法第二十四條第一項定有明文，
    依兩造契約第十二條約定，雙方如因該契約涉訟時，合意以本院為管轄法院，故
    本院有管轄權。
  二次按就兩造之訴訟有法律上關係之第三人，為輔助一造起見，於該訴訟繫屬中，
    得為參加，民事訴訟法第五十八條第一項定有明文。本件被告稱：民國八十七年
    九月間參加人公司營業員陳姿萍未經被告同意冒用甲○○之帳戶下單購買股票、
    向原告融資借款等語，因參加人與原告有融資融券代理契約，又陳姿萍為參加人
    之職員，若陳姿萍確有盜用被告甲○○之帳戶而致原告受有損害，則於參加人有
    法律上利害關係，揆諸前揭規定，參加人之聲請參加，為有理由，應予准許，合
    先敘明。
乙、實體方面
  一原告起訴主張：被告甲○○向原告開戶申請設立信用帳戶，並以乙○○○為連帶
    保證人，從事股票融資融券信用交易，同時訂立融資融券契約書，嗣被告於參加
    人公司買進「台芳、普大」股票共計廿五萬二千股，且即於八十七年九月十日向
    原告融資共計一千一百七十九萬六千元，被告並依融資融券契約書第三條約定，
    提供前揭股票予原告作為融資債務擔保，惟「台芳、普大」於八十七年十一月廿
    日停止交易，原告依證券金融事業管理規則第十九條第一項第一款規定，通知被
    告償還融資借款並取回融資買進之股票，結清融資關係，惟被告並未置理，至起
    訴時止，被告仍未依約全部清償，原告爰依契約關係請求被告清償借款本金及其
    利息暨違約金，惟基於不甚了解被告資產狀況及裁判費之考量，故就五十五萬元
    部分先為請求。
    被告則辯以：被告甲○○雖於參加人公司開立證券交易帳戶，然從未親自或授權
    任何人下單買賣任何股票，更無向原告融資借款。因陳守孟於八十七年九月間擔
    任參加人光華分公司副總經理，陳守孟為使該新設分公司於成立之初有亮麗之開
    戶業績，乃情商被告甲○○於該分公司分別開立證券交易帳戶及證券信用交易帳
    戶充為該分公司業績，當時被告雖基於與陳守孟之情誼而允諾開戶，惟被告並無
    親自下單或授權他人下單買賣股票，自無向原告融資借款之可能。被告甲○○於
    參加人公司之信用交易紀錄，實係陳姿萍於被告甲○○未授權且不知情之情況下
    所為，被告甲○○不承認無權代理人所為之法律行為，則該無權代理人所為之法
    律行為對被告甲○○本人自不生效力等語。
  二兩造不爭執之事項：
    (一)被告甲○○授權參加人之光華分公司副總經理陳守孟代為開戶，被告甲○○、
      乙○○○於八十七年九月七日至陳守孟任職之參加人公司，將
      予陳守孟，由陳守孟填載證券信用交易帳戶申請表及融資融券契約書，向原告
      申請開立信用交易帳戶，以從事股票之融資融券信用交易，並以被告乙○○○
      為連帶保證人，
      章，但未取回存摺，並有原告提出之被告開立證券信用交易帳戶申請表、融資
      融券契約書各一件為證。
    (二)陳姿萍以被告帳戶下單買進系爭台芳、普大股票，並有台灣高雄地方法院檢察
      署八十八年度偵字第一○七六、一七七○、八四九九、一七四○○號偵查、台
      灣高雄地方法院八十九年度訴字第二四九七號、台灣高等法院高雄分院九十一
      年度上訴字第一三○六號刑事卷宗，及參加人檢送之委託書、交割憑單、客戶
      交易明細表附卷可參。
  三本件原告主張：因陳守孟取得被告的印章及存摺，可知被告有授權陳守孟下單買
    賣股票，而陳姿萍得到陳守孟的授權，故陳姿萍是有權下單的，就算沒有代理權
    也有表現代理。被告則否認有授權陳守孟下單買賣股票。本件兩造之爭執點在於
    ：被告是否應清償本件系爭下單買賣股票之融資貸款一千一百七十九萬六千元？
    (一)按代理人於代理權限內，以本人名義所為之意思表示，直接對本人發生效力，
      民法第一百零三條第一項定有明文。本件被告自承委任陳守孟開立系爭信用交
      易帳戶，足見陳守孟確實受被告之委託，於八十七年九月七日，在豐銀證券光
      華分公司，以被告之名義，簽署開戶申請書、融資融券契約書（申請書及契約
      書之手寫日期均為八十七年九月七日）揆諸前揭規定，陳守孟基於被告之委託
      ，以被告名義所為之開立信用交易帳戶行為，直接對被告發生效力，即使被告
      未親簽開戶資料，亦不影響其契約效力。本件被告雖抗辯稱：投資人於申請開
      立信用交易帳戶而簽署融資融券契約之時，其性質僅係「邀約」，需待證金公
      司為「同意」訂立融資融券契約書並開立信用帳戶之「承諾」，且該「承諾」
      需達到相對人，即使申請人知悉，融資融券契約方屬有效成立，本件原告受理
      被告甲○○申辦信用交易後，即未再給被告任何通知，亦未交付帳號、密碼及
      集保存摺，故被告甲○○自始至終即不知原告是否同意伊為融資融券交易之申
      請云云，然目前有價證券信用交易實務，並無授信機構於審核通過後須通知申
      請人之規定或習慣；且原告亦無將被告另與參加人、第一銀行訂約而應取得之
      「集保存摺」、「相關帳號密碼」及「金融帳戶存摺」交付被告之義務，是應
      認被告於簽立證券信用交易帳戶申請表及融資融券契約書、原告核准時，兩造
      間之契約即已成立，惟須授信機構審核其財力暨信用能力通過後，被告始取得
      以融資或融券方式買賣股票之資格。故本兩造間系爭融資融券契約是有效成立
      ，先予敘明。
    (二)被告毋庸清償本件系爭融資貸款一千一百七十九萬六千元
      1.被告雖與原告簽署一般之融資融券契約書，然而就具體之股票需有買賣之交
        易，就該等股票之買入款項向原告融資，才須負清償之責。
      2.被告係因辦理委託證券商買賣證券、開立證券信用交易帳戶等事宜，於八十
        七年九月七日交付印章予參加人光華分公司副總經理陳守孟，已如前述，而
        陳守孟雖於一周後將印章返還被告，但未將存摺返還交付被告，惟本件融資
        貸款（消費借貸）契約與委託買賣股票契約、消費寄託契約（辦理股票價款
        交付、收受之銀行存款帳戶）究屬獨立有別，印章、存摺或與帳戶存款領取
        、股票交割等事相關，惟融資貸款（消費借貸）契約僅須契約當事人有消費
        借貸之合意，貸與人交付借款（或依借款人之指示方式交付），契約即成立
        生效，無須持印章、存摺憑辦，是印章、存摺之持有與融資貸款（消費借貸
        ）契約究無直接、必然之關係，而本件融資貸款之聲請，僅須被告以電話告
        知即可為之，是印章、存摺未取回一事，自難逕謂之為融資貸款代理權授與
        之表示。
      3.民法第一百六十七條規定：「代理權係以法律行為授與者，其授與應向代理
        人或向代理人對之為代理行為之第三人，以意思表示為之。」原告主張被告
        有授權陳守孟下單買賣股票，惟為被告所否認，而原告僅以陳守孟取得被告
        的印章、存摺即認被有授與陳守孟代理權，然印章存摺未取回一事難謂之為
        融資貸款代理權授與之表示，已如前述，此外，被告未提出其證據證明，故
        難認被告有授權陳守孟下單買賣股票。
      4.按「由自己之行為表示以代理權授與他人，或知他人表示為其代理人而不為
        反對之表示者，對於第三人應負授權人之責任。」固為民法第一百六十九條
        所明定，惟被告否認有收受交易帳單，而原告未舉證證明被告有收受交易帳
        單，故被告無從得知他人表示為其代理人而為融資貸款。而表見代理立法旨
        在保護交易之安全，由自己之行為表示以代理權授與他人者，對於第三人應
        負授權人之責任，必須本人有表見之事實，足使第三人信該他人有代理權之
        情形存在，始足當之，我國人民將自己印章交付他人，委託該他人辦理特定
        事項者，比比皆是，倘持有印章之該他人，除受託辦理之特定事項外，其他
        以本人名義所為之任何法律行為，均須由本人負表見代理之授權人責任，未
        免過苛（最高法院六十年台上字第二一三○號、七十年台上字第六五七號判
        例參照），本件原告代理人即參加人代理（由其使用人營業員陳姿萍為之）
        原告而為系爭一千一百七十九萬六千元融資貸款時，明知被告未委託陳守孟
        代向原告為系爭買賣股票之融資貸款，原告之代理人即參加人無因被告印章
        、存摺未取回，而有誤信被告授與代理權予陳守孟之可能，從而，依前揭民
        法第一百六十九條但書「第三人明知其無代理權或可得而知者，不在此限。
        」規定，原告自無從主張本件系爭契約有表見代理之適用，進而主張被告就
        系爭融資貸款契約，應負授權人責任之餘地。至於原告撥款一千一百七十九
        萬六千元至被告帳戶，或因與第三人（訴外人唐潤生）合意成立融資貸款契
        約受第三人之指示以為交付，或因證券商（或證券商之使用人）之違反代理
        契約義務之行為等等原因所致，然均與被告無涉，尚難執之以為對原告有利
        之證明。
  四綜上所述，被告於事前並未授權他人下單買賣系爭股票而向原告融資貸款，亦無
    表現代理之情形，事後亦未承認該筆交易，自不能將系爭股票之融資交易法律效
    果歸屬於被告。被告雖與原告簽署一般之融資融券契約書，然而就具體之系爭股
    票既無買賣交易，就該等股票之買入款項自無向原告融資之行為，被告自毋庸清
    償本件系爭下單買賣股票之融資貸款。從而，原告依消費借貸法律關係，訴請被
    告清償借款之一部五十五萬元、遲延利息及違約金，洵屬無據，應與其假執行之
    聲請併予駁回。
  五本件事證已臻明確，兩造其餘攻擊防禦方法，於本判決結果不生影響，爰不一一
    論述，併此敘明。
丙、結論：本件原告之訴為無理由，依民事訴訟法第七十八條、第八十六條第一項前
    段，判決如主文。
中      華      民      國      九十二    年    十二    月      五      日
                              民事第五庭  法  官    周美雲
正本係照原本作成
如對本判決上訴，須於判決送達後廿日內向本院提出上訴狀
中      華      民      國      九十二    年    十二    月      五      日
                                          書記官    王宜玲


司法院資訊處製作；財團法人民間司法改革基金會備份。
